行　政　法　院　判　決　　　　　　　　　　　　　八十七年度判字第二八二五號
　　原　　　告　甲○○
　　被　　　告　財政部基隆關稅局
右當事人間因買賣私運貨物事件，原告不服財政部中華民國八十七年二月十七日台財
訴第000000000號再訴願決定，提起行政訴訟。本院判決如左︰
　　主  文
原告之訴駁回。
　　事  實
緣原告於民國八十五年四月一日攜帶大陸滴水觀音壹尊，為內政部警政署航空警察局
台北分局北竿派出所員警在北竿機場查扣，案經移送被告審核相關卷證資料後，以該
扣案私貨乃原告因聽信北竿嵣岐街上之精品店老闆所言「可以帶（上機）」而購買，
致發生違反海關緝私條例情事，認原告係不知涉案貨品為私運貨物而有收買之行為。
乃依照海關緝私條例第三十六條第四項規定，免於科處罰鍰，而僅依照同條第三項規
定，單科沒入涉案私貨。原告不服，聲明異議及提起訴願、再訴願，均遭駁回，遂提
起行政訴訟。茲摘兩造訴辯意旨於次：
原告起訴意旨及補充理由略謂︰一、原告於馬祖商店公開陳列之商場所購買之滴水觀
音工藝品，在民主法治國家應受基本之法律保障。被告仍存白色恐怖時代官員辦事之
心態，且任意以行政命令推翻法律對於人民之法律保障，亦不符合基本法律之規定。
二、滴水觀音工藝品在金、馬、台、澎地區之商店、玉市場、地攤上均到處公開陳列
販售，此工藝品再訴願決定指陳在金門、馬祖地區並非生產地，但澎湖、台灣地區各
處所陳列販售之滴水觀音亦非台灣本土所生產，而係大陸地區所生產的。被告如果認
定此些產品為私貨，何以不去取締沒收，否則，即為失職。人民在公開商店所購買之
產品，基本上應受法律之保障，以保障市場交易之安全。三、如果進口貨均要依法課
稅，並在每項商品貼上海關進口稅核課之稅條，則民眾可以分辨何者為已稅，何者為
未稅為私貨（如同進口香菸、酒類等），則民眾可以輕易分辨，如果沒有此項措施，
則基本上在商店貨架上之商品應推定其為合法已稅產品，購買者應受到保護。但如果
係私貨，則被告應依法去查扣進口、大、中盤商，而非取締處罰在公開市場購買公開
陳售販售之消費者，此乃原告所爭之重點，絕不妥協，以維護法律尊嚴，而不在乎該
滴水觀音區區只值新台幣七○○元。四、被告答辯所提在北竿機場警方之筆錄，其內
容均係警方自行依定型稿製作，並未有如筆錄內容之訊問。因飛機即將起飛，原告不
願為難警方及擔誤飛行時間，故立即簽名，俾供警方結案及時上飛機起飛。五、綜上
，請為判決撤銷再訴願決定、訴願決定及原處分，用保原告權益等語。
被告答辯意旨略謂︰一、根據移案機關福建省連江縣警察局八十五年十二月二十七日
連警檢字第一六七二八號函復被告說明五證稱「馬祖地區並未生產滴水觀音，且該
旅客（原告）持有滴水觀音被查獲時，無法提出合法來源證明憑證，於訊問筆錄中該
員亦承認所持有之滴水觀音係屬大陸走私物品，故依規定予以查扣。」足徵警方認定
系爭大陸滴水觀音為私貨洵屬合理。被告據以採信，並依據海關緝私條例第三十六條
第三項規定議處貨物單科沒入，於法並不合。至原告稱「．．．白色恐怖時代．．．
購買者要受到消費者保護．．．」等詞，均與本案行政處分無涉。二、據右論述，被
告於審酌具體案情後，所為之原處分及維持原處分之決定，認事用法均無不合，原告
之訴為無理由，請判予駁回等語。
　　理  由
按「起卸、裝運、收受、藏匿、收買或代銷私運貨物者，處三萬元以下罰鍰」、「前
二項私運貨物沒入之。」及「不知為私運貨物而有起卸、裝運、收受、貯藏、購買或
代銷之行為，經海關查明屬實者免罰。」海關緝私條例第三十六條第二項、第三項及
第四項分別定有明文。本件原告於八十五年四月一日攜帶大陸滴水觀音壹尊，為內政
部警政署航空警察局台北分局北竿派出所員警在北竿機場查扣，案經移送被告審核相
關卷證資料後，以該扣案私貨乃原告因聽信北竿嵣岐街上之精品店老闆所言「可以帶
（上機）」而購買，致發生違反海關緝私條例情事，認原告係不知涉案貨品為私運貨
物而有收買之行為。乃依照海關緝私條例第三十六條第四項規定，免於科處罰鍰，而
僅依照同條第三項規定，單科沒入涉案私貨。原告循序起訴謂其在公開商場買得上揭
滴水觀音。被告之處分，係任意以行政命令推翻法律，有害於市場交易之安全（詳如
事實欄所載）云云。查福建省連江縣警察局八十五年十二月二十七日連警檢字第一
六七二八號函復被告說明五載稱「馬祖地區並未生產滴水觀音，且該旅客（原告）持
有滴水觀音被查獲時，無法提出合法來源證明憑證，於訊問筆錄中該員亦承認所持有
之滴水觀音係屬大陸走私物品，故依規定予以查扣。」此有原處分卷所附該函及相關
警局偵訊筆錄可稽。原告指該偵訊筆錄內容不實，並非有據。被告因而認定系爭大陸
滴水觀音為私貨，並於具體審酌案情後，僅就該涉案貨物單科沒入，而未對原告科處
罰鍰，洵無不合。又被告係依首揭海關緝私條例第三十六條第三項規定為沒入前述大
陸滴水觀音之處分，該條例性質為法律，並未有以行政命令推翻法律之情事。另被告
對於原告收買私運貨物行為為沒入涉案貨物之處分，亦無妨礙市場交易安全之可言。
至原告所舉台灣、澎湖地區各處所陳列販售之滴水觀音，亦係產自大陸一節，姑不論
詳情如何，均為被告或其他相關機關另案應予處理之問題，無從執為系爭大陸滴水觀
音應免予沒入之論據。從而，原告各該主張，要非可採。原處分及一再訴願決定俱無
違誤之處。原告起訴意旨，非有理由，應予駁回。又本件事證已臻明晰，兩造其餘訴
辯事由，不復申論，併此指及。
據上論結，本件原告之訴為無理由，爰依行政訴訟法第二十六條後段，判決如主文。
中    華    民    國     八十七      年     十二     月     三十一      日
                    行 政 法 院 第 一 庭
                                審 判 長 評  事      黃  綠  星
                                         評  事      林  茂  權
                                         評  事      高  秀  真
                                         評  事      藍　獻　林
                                         評  事      黃  璽  君
右  正  本  證  明  與  原  本  無  異
                                         法院書記官  邱  彰  德
中    華    民    國     八十八      年      一      月       六        日
